臺灣嘉義地方法院刑事判決
111年度交訴字第64號
公  訴  人  臺灣嘉義地方檢察署檢察官
被      告  張心柔


選任辯護人  賴一帆律師
上列被告因過失致死案件，經檢察官提起公訴（111年度偵字第4
597號），本院判決如下：
    主    文
張心柔犯過失致人於死罪，處有期徒刑柒月。
    犯罪事實
一、張心柔於民國110年12月19日12時許，駕駛自用小客車沿嘉義
    市西區興業西路外側快車道由西北往東南方向行駛，其行經
    至嘉義市西區興業西路499號前時，原應注意車前狀況並隨
    時採取必要之安全措施，而依當時天候晴、日間自然光線、
    柏油路面乾燥無缺陷、無障礙物且視距良好，並無不能注意
    之情事，竟未注意車前狀況，適有胡鳳玉騎乘普通重型機車
    亦疏未注意而未顯示左方向燈由慢車道變換至外側快車道，
    並且未讓直行車先行，兩車因而發生碰撞，致胡鳳玉人、車
    倒地，並受有頭部外傷併急性硬膜下出血之傷害，經送醫急
    救後仍於同月23日1時27分許，因創傷性休克而不治死亡。
二、案經臺灣嘉義地方檢察署（下稱嘉義地檢署）檢察官相驗後
    自動檢舉及胡鳳玉之夫王槐銘訴請嘉義地檢署檢察官偵查後
    起訴。
    理    由
一、按被告以外之人於審判外之陳述，雖不符刑事訴訟法第159
    條之1至第159條之4之規定，而經當事人於審判程序同意作
    為證據，法院審酌該言詞陳述或書面陳述作成時之情況，認
    為適當者，亦得為證據，此觀刑事訴訟法第159條之5第1項
    規定甚明。查檢察官、被告張心柔及其辯護人於本院就以下
    本判決引用之證據均同意有證據能力（本院卷第99至100頁
    ），本院審酌卷附言詞陳述及書面陳述作成時之情況，尚無
    違法不當，與本案待證事實間復具有相當之關聯性，且經本
    院於審理時逐一提示予當事人表示意見，而認上開證據資料
    合於刑事訴訟法第159條之5規定，因而均具證據能力。至其
    餘憑以認定本案犯罪事實之非供述證據，查無違反法定程序
    取得之情，依同法第158條之4規定反面解釋，亦具證據能力
    。
二、上開犯罪事實，業據被告在本院坦承不諱，復有證人即告訴
    人王槐銘於警詢、偵查中之證述在卷可參（相字卷第27至31
    頁、第145至147頁），並有車輛詳細資料報表、證號查詢汽
    車駕駛人、臺中榮民總醫院嘉義分院110年12月23日診斷證
    明書、道路交通事故現場圖、道路交通事故調查報告表（一
    ）、（二）、嘉義地檢署相驗筆錄、相驗屍體證明書、檢驗
    報告書各1份、行車紀錄器錄影畫面截圖22張、現場及車損
    照片51張及行車紀錄器錄影光碟1張附卷可稽（相字卷第47
    頁、第49頁、第63頁、第69頁、第71至73頁、第87至107頁
    、第111至136頁、第139頁、第149頁、第153至173頁、第30
    1頁），足認被告上開任意性自白與事實相符，應堪可採。
三、按駕駛人應注意車前狀況，並隨時採取必要之安全措施，道
    路交通安全規則第94條第3項定有明文。被告駕車上路自應
    確實遵守前揭規定，而依當時天候晴、日間自然光線、柏油
    路面乾燥無缺陷、無障礙物，並無不能注意之情形，參以被
    告駕駛自用小客車出興業西路地下道時，被害人騎乘機車亦
    自機慢車地下道騎出，被告與被害人繼續向前行車，而被害
    人之機車仍持續出現在被告車輛右前方且向左偏移，致被告
    車輛之車頭右側與被害人之機車間距離持續縮短，後即發生
    車禍碰撞等節，有本院勘驗筆錄及結果暨截圖在卷可佐（本
    院卷第90至94頁、第107至142頁）。另被告在本院自陳從地
    下道開車上來後也有看到被害人之行向等語（本院卷第101
    頁），自前開勘驗結果暨截圖以及被告所述可知，被害人持
    續在被告車輛右前方，且為被告所能見及之位置，而被告同
    時自承在開車過程中有與他人交談等語（本院卷第101頁）
    ，是堪認被告應有能力注意到在其車輛右前方之被害人機車
    有持續靠近之情形，卻疏未為注意以為適當之處理方式，因
    而雙方發生車禍，被告之駕車行為自有過失，而為肇事次因
    。另機車行駛之車道，應依標誌或標線之規定行駛，變換車
    道時，應讓直行車先行，並注意安全距離，道路交通安全規
    則第99條第1項第3款亦規定明確。被害人在案發路段，未顯
    示左方向燈亦未讓直行之被告先行，亦有過失且為肇事主因
    。此並經交通部公路總局車輛行車事故鑑定覆議會鑑定，亦
    為同樣之認定，有該覆議意見書附卷可佐(偵卷第23至26頁)
    。
四、再刑事責任之認定，並不因被害人與有過失，即得解免被告
    之過失責任，被害人與有過失之情節輕重，主要為酌定雙方
    民事損害賠償責任之依據，並不影響被告所犯刑事責任之罪
    責。是被害人就本案道路交通事故之發生雖同有前述過失，
    仍不能解免被告本案過失行為所應擔負之刑責。又被告上開
    過失行為導致被害人受有首揭傷害進而死亡，堪認被告之過
    失與被害人死亡之結果間具有相當因果關係無訛。
五、綜上所述，本案事證明確，被告犯行洵堪認定，應依法論科
    。
六、論罪科刑：
（一）核被告所為，係犯刑法第276條之過失致人於死罪。被告
      在肇事後有停留現場並當場承認為肇事人等情，有嘉義市
      政府警察局道路交通事故肇事人自首情形紀錄表存卷可查
      （相字卷第81頁），是被告此舉當認合刑法規定之自首要
      件，爰依刑法第62條前段之規定，減輕其刑。
（二）爰審酌被告考領有駕駛執照，自應謹慎駕駛車輛，避免任
      何駕駛疏失引發交通事故，然被告於案發路段未謹慎注意
      車前狀況，且在被害人業已向左偏行時仍未注意，以隨時
      為必要之處置，而被害人亦因有上開過失行為，致使本案
      車禍事故發生，亦因此使被害人不治死亡，被害人家屬則
      受有失去親人之傷痛，被告所為實有不當；惟考量被害人
      亦因疏未注意而未開啟左方向燈並讓被告先行直行，為本
      案肇事主因之情形，且被告犯後在本院終坦承犯行，然因
      被告與被害人家屬之調解金額未能達到一致而尚未調解成
      立等情；暨兼衡被告在本院自陳之智識程度、職業、家庭
      及經濟狀況（涉及個人隱私均詳卷）等一切情狀，量處如
      主文所示之刑。
據上論斷，應依刑事訴訟法第299條第1項前段，刑法第276條、
第62條前段，刑法施行法第1條之1第1項，判決如主文。
本案經檢察官侯德人提起公訴，檢察官葉美菁到庭執行職務
中　　華　　民　　國　　111 　年　　10　　月　　28　　日
                  刑事第三庭  審判長法  官  吳育霖
　　　　　　　　　                  法  官  張佐榕
　　　　　　　　　                  法  官  方宣恩
以上正本證明與原本無異。
如不服本判決應於收受判決後20日內向本院提出上訴書狀，並應
敘述具體理由；其未敘述上訴理由者，應於上訴期間屆滿後20日
內向本院補提理由書（均須按他造當事人之人數附繕本）「切勿
逕送上級法院」。告訴人或被害人如對於本判決不服者，應具備
理由請求檢察官上訴，其上訴期間之計算係以檢察官收受判決正
本之日期為準。　　　　　　　　　
中　　華　　民　　國　　111 　年　　10　　月　　28　　日
                                    書記官  廖婉君
附錄本案論罪科刑法條全文：
中華民國刑法第276條
因過失致人於死者，處5 年以下有期徒刑、拘役或50萬元以下罰
金。